【裁判字號】    89,上易,1107
【裁判日期】    890516
【裁判案由】    違反商標法
【裁判全文】
臺灣高等法院臺南分院刑事判決            八十九年度上易字第一一七號    Ｇ
      上  訴  人  臺灣臺南地方法院檢察署檢察官
      被      告  乙  ○  ○
      選任辯護人  鄭  和  傑  律師
右上訴人因被告違反商標法案件，不服臺灣臺南地方法院八十八年度易字第三四三六
號中華民國八十九年五月十六日第一審判決（起訴案號：臺灣臺南地方法院檢察署八
十八年度偵字第一三四０一號；併辦案號：臺灣臺南地方法院檢察署八十九年度偵字
第一一九九號），提起上訴，本院判決如左：
      主      文
原判決撤銷。
乙○○連續明知為於同一商品使用相同於他人註冊商標之圖樣商品而販賣，處有期徒
刑肆月，如易科罰金以參佰元折算壹日。
扣案之仿冒「ＨＯＮＤＡ」、「ＭＩＴＳＵＢＩＳＨＩ」汽車剎車來令片共陸拾壹組
，「ＴＯＹＯＴＡ」汽車剎車來令片參拾肆組，「ＰＥＵＧＥＯＴ」、「ＳＵＢＡＲ
Ｕ」汽車剎車來令片共參拾玖組，「ＦＯＲＤ」汽車剎車來令片壹佰陸拾肆組，「Ｎ
ＩＳＳＡＮ」汽車剎車來令片壹佰貳拾柒組，「ＦＩＡＴ」、「ＢＭＷ」、「ＶＷ」
、「ＲＥＮＡＵＬＴ」、「ＤＡＩＨＡＴＳＵ」、「ＳＵＺＵＫＩ」汽車剎車來令片
共參拾組均沒收。
      事      實
一、乙○○係設於台南縣永康市○○路二一七巷三弄二六號「宏祥實業社」之負責人
    ，明知潤穎工業股份有限公司（以下簡稱潤穎公司）所生產印有「ＨＯＮＤＡ」
    、「ＳＵＺＵＫＩ」、「ＭＩＴＳＵＢＩＳＨＩ」、「ＴＯＹＯＴＡ」、「ＰＥ
    ＵＧＥＯＴ」、「ＳＵＢＡＲＵ」、「ＦＯＲＤ」、「ＮＩＳＳＡＮ」、「ＦＩ
    ＡＴ」、「ＢＭＷ」、「ＶＷ」、「ＲＥＮＡＵＬＴ」、「ＤＡＩＨＡＴＳＵ」
    等商標圖樣之汽車剎車來令片分別係甲○○○技研株式會社股份有限公司等公司
    向我國經濟部智慧財產局（原中央標準局）申請註冊核准，已取得商標專用權，
    為相關大眾所共知之他人商標，且亦明知潤穎公司亦未經上開商標專用權人之授
    權，竟基於意圖營利之概括犯意，於民國八十五年起，向潤穎公司（負責人蔡仙
    保業經臺灣士林地方法院八十八年度易字第八三九號於八十八年十一月十八日判
    處有期徒刑六月，併科罰金五萬元在案）購進未經上開商標專用權人授權而印有
    前開商標圖樣之汽車剎車來令片，並轉售予國內汽機車材料之中盤商圖利。嗣於
    八十八年十月七日經台南市調查站於上址查獲，並扣得仿冒商標之「ＨＯＮＤＡ
    」、「ＭＩＴＳＵＢＩＳＨＩ」汽車剎車來令片共六十一組，「ＴＯＹＯＴＡ」
    汽車剎車來令片三十四組、「ＰＥＵＧＥＯＴ」、「ＳＵＢＡＲＵ」汽車剎車來
    令片共三十九組、「ＦＯＲＤ」汽車剎車來令片一百六十四組、「ＮＩＳＳＡＮ
    」汽車剎車來令片一百二十七組、「ＦＩＡＴ」、「ＢＭＷ」、「ＶＷ」、「Ｒ
    ＥＮＡＵＬＴ」、「ＤＡＩＨＡＴＳＵ」、「ＳＵＺＵＫＩ」汽車剎車來令片共
    三十組。
二、案經商標專用權人甲○○○技研株式會社股份有限公司告訴及法務部調查局台南
    市調查站移送偵辦。
      理      由
一、訊據被告乙○○固供承其所販售汽車零件及外盒上使用「ＨＯＮＤＡ」、「ＳＵ
    ＢＡＲＵ」等所載名稱、字樣之事實不諱，惟堅決否認涉有違反商標法之犯行，
    並辯稱：其僅係區別所販售之汽車零件適用車型及規格，並未仿冒告訴人之商標
    ，其所販售之商品均係「ＦＥＧＯＯＤ」商標，伊乃參考一般同類商品使用慣例
    而為使用，並無使一般消費者誤認其提供零件乃告訴人所提供之意，更不會使一
    般消費者欲使用告訴人商品時誤用被告之商品，並無意圖欺騙他人之犯意等語云
    云，惟查：
  (一)按判斷二商標之近似與否，應就商標之主要部分隔離觀察其有無引起混同誤認之
    虞以為斷，而商標在外觀、觀念、名稱、文字或讀音方面，有一近似，足以引起
    混同誤認之虞者，即不得不謂近似之商標，故商標無論在外觀上，名稱上或觀念
    上，其主要部分近似，有足以惹起混同誤認之虞，而其附屬部分雖不近似，仍不
    得不謂為近似之商標。本件商標專用權人就「ＨＯＮＤＡ」、「ＳＵＢＡＲＵ」
    等申請註冊時，固就該商標字母「ＨＯＮＤＡ」、「ＳＵＢＡＲＵ」等為特別之
    曲線、字形設計，並就整個英文單字「ＨＯＮＤＡ」、「ＳＵＢＡＲＵ」等為弧
    度或其他排列或於其旁加上圖形，藉能引起消費者之注意，藉以與他人之商品加
    以辨別。而本件被告乙○○產品使用之「ＨＯＮＤＡ」、「ＳＵＢＡＲＵ」等字
    樣，雖為一般電腦打字字形，並未模仿「ＨＯＮＤＡ」、「ＳＵＢＡＲＵ」等商
    標登記權人所登記之文字形式及圖樣，然扣案被告所販售之汽車剎車來令片，與
    商標專用權人就「ＨＯＮＤＡ」、「ＳＵＢＡＲＵ」等經申請註冊核准，並取得
    商標專用權之產品，就構成之整體觀之，除文字形式不同外，不論在外觀、觀念
    、名稱、文字或讀音方面皆為近似，甚且相同，一般商品購買人均足以產生混淆
    或誤認，並有扣案之被告乙○○所販賣之上開物品足稽。
  (二)縱被告乙○○販售扣案之汽車零件價格均低於告訴人所製造販售之價格，然除具
    汽車零件專業知識者，對於告訴人之正廠零件價格及台灣地區之供應廠商，得以
    知之甚詳外，一般具有普通知識經驗之商品購買人，對於其所購買之汽車零件是
    否為正廠所生產製造，多憑藉產品之外觀、觀念、名稱、文字或讀音方面予以判
    斷；且一般具有普通知識經驗之商品購買人，對於正廠所製造販售之產品價格並
    不知悉，僅以價格上之差異，實難據以區別；且該等仿品包裝盒及產品上復使用
    他人已登記註冊之著名商標，更足使一般具有普通知識經驗之商品購買人產生混
    淆或誤認。是被告所辯伊所販售之仿品與告訴人所製造販售之產品有明顯價格上
    之差異等情，顯尚不足藉以區別仿品與正廠產品之差異。而依扣案被告所販售之
    汽車剎車來令片，與商標專用權人取得商標專用權之產品，無論就同時比對或區
    隔辨識，於商品陳列擺在一起時，憑視覺接觸之瞬間印象，及通體觀察之結果，
    均足以使具有普通知識經驗之一般商品購買人，在交易間施以普通所用之注意，
    仍連貫直接連想該商品本身，而產生混淆或誤認，客觀上難謂無使一般商品購買
    者產生混同誤認之虞，是以前揭二者商標，尚不可謂不近似。
  (三)雖被告乙○○另辯以其所販售之汽車零件以「ＨＯＮＤＡ」、「ＳＵＢＡＲＵ」
    等字樣標示，僅係區別所販售之汽車零件適用車型及規格，並未仿冒告訴人之商
    標，且其所販售之商品均係「ＦＥＧＯＯＤ」商標，並無使一般消費者誤認其提
    供零件乃告訴人所提供之意云云。惟按扣案之汽車剎車來令片之包裝盒雖有大字
    明顯之「ＦＥＧＯＯＤ」商標，然在包裝盒側面另有標明「裕隆ＮＩＳＳＡＮ」
    、「雅哥ＡＣＣＯＲＤ」等遭仿冒商標之名稱字樣，且內裝之汽車剎車來令片上
    亦印有各遭仿冒之商標文字圖樣，既經臺灣臺南地方法院檢察署檢察官勘驗屬實
    ，並有八十八年十一月二十四日勘驗筆錄附卷可稽（見偵字第一三四０一號第十
    頁），且被告之貨品出庫單影本上亦載有仿冒之商標之名稱，則被告所辯並無使
    一般消費者誤認其提供零件乃告訴人所提供之意云云，純係飾卸之詞，顯不足採
    。
  (四)又被告乙○○為專業販售及製造汽車剎車來令片之業者，其理應較一般人對於汽
    車剎車來令片有更高之專業知識及認知等客觀情狀，對扣案之汽車零件是否印有
    仿冒之商標之名稱，伊竟辯以不知情，本即與常理有違；另徵諸被告於本院審理
    時所供稱：「．．．商標不是我打上去的，我買來就有了」（見本院八十九年九
    月十三日審理筆錄）等語，更足見被告對扣案之汽車零件印有仿冒之商標名稱等
    情知之甚詳，是以被告明知扣案之汽車零件未經商標專用權人之授權，竟基於意
    圖營利之概括犯意，購進未經上開商標專用權人授權而印有前開商標圖樣之汽車
    剎車來令片，並轉售予國內汽機車材料之中盤商圖利等情已甚為明確。因而被告
    乙○○所辯係善意合理表示其產品適用之汽車名稱種類，屬普通使用，不受商標
    專用權之拘束等語云云，無非係避重就輕及事後卸責之詞，顯難令人置信。
  (五)綜上所述，被告乙○○有上開違反商標法之犯行，已彰彰明甚，其罪證明確，犯
    行堪以認定。
二、查被告乙○○明知為於同一商品使用相同於他人註冊商標之圖樣商品而販賣，核
    被告所為係犯商標法第六十三條之販賣仿冒商標商品罪。又被告所為先後數行為
    ，時間緊接，所犯罪名相同，顯係出於概括之犯意為之，為連續犯，爰依刑法第
    五十六條之規定以一罪論，並加重其刑。
三、原審法院未詳細調查，並詳為勾稽全案證據調查所得及未對移送併案之案件審究
    ，即為被告乙○○無罪判決諭知，容有未洽，公訴人上訴意旨亦執此指摘原判決
    不當，為有理由，自應由本院將原判決撤銷改判。爰審酌被告所仿冒品之數量、
    銷售所得之金額及對商標專用權人所造成之損害，及其犯罪之動機、目的、手段
    ，犯罪後態度等一切情狀，分別量處如主文第二項所示之刑，以資儆懲。扣案之
    仿冒「ＨＯＮＤＡ」、「ＭＩＴＳＵＢＩＳＨＩ」汽車剎車來令片共六十一組，
    「ＴＯＹＯＴＡ」汽車剎車來令片三十四組、「ＰＥＵＧＥＯＴ」、「ＳＵＢＡ
    ＲＵ」汽車剎車來令片共三十九組、「ＦＯＲＤ」汽車剎車來令片一百六十四組
    、「ＮＩＳＳＡＮ」汽車剎車來令片一百二十七組、「ＦＩＡＴ」、「ＢＭＷ」
    、「ＶＷ」、「ＲＥＮＡＵＬＴ」、「ＤＡＩＨＡＴＳＵ」、「ＳＵＺＵＫＩ」
    汽車剎車來令片共三十組均係仿商標之商品，併依商標法第六十四條宣告沒收。
據上論斷，應依刑事訴訟法第三百六十九條第一項前段、第三百六十四條、第二百九
十九條第一項前段，商標法第六十三條、第六十四條之規定，判決如主文。
本案經檢察官楊治宇到庭執行職務。
中    華    民    國      八十九      年      九      月      二十六    日
                                  臺灣高等法院臺南分院刑事第六庭
                                      審判長法官  顏    基    典
                                            法官  徐    宏    志
                                            法官  戴    勝    利
右正本證明與原本無異。
不得再上訴。
                                      法院書記官  呂    嘉    文
中    華    民    國      八十九      年      九      月     二十七     日
附錄法條：
商標法第六十二條：
意圖欺騙他人，有左列情事之一者，處三年以下有期徒刑、拘役或科或併
科新臺幣二十萬元以下罰金：
一  於同一商品或類似商品，使用相同或近似於他人註冊商標之圖樣者。
二  於有關同一商品或類似商品之廣告、標帖、說明書、價目表或其他文
    書，附加相同或近似於他人註冊商標圖樣而陳列或散布者。
商標法第六十三條：
明知為前條商品而販賣、意圖販賣而陳列、輸出或輸入者，處一年以下有期徒刑、拘
役或科或併科新臺幣五萬元以下罰金。


司法院資訊處製作；財團法人民間司法改革基金會備份。
